臺灣嘉義地方法院民事判決　九十三年度簡上字第四九號
　　上　訴　人　乙○○
　　被上訴人　　甲○○
右當事人間請求損害賠償事件，上訴人對於中華民國九十三年六月十四日本院嘉義簡
易庭九十二年度嘉簡字第八七八號第一審判決提起上訴，本院判決如左：
　　主　  文
上訴駁回。
第二審訴訟費用由上訴人負擔。
　　事　  實
甲、上訴人方面：
　一、聲明：求為判決：(一)原判決不利於上訴人之部分廢棄；(二)上述廢棄部分，被上
　　　訴人在第一審之訴及假執行之聲請均駁回。
  二、陳述：除與原審判決書所載者相同茲予引用外，補稱：
　  (一)上訴人於民國九十一年九月九日下午二時五分許，駕駛車牌ＸＭ─四一０九號
      自小客車，沿嘉義市○○路○○道由南向北行駛，途經該路與中山路交岔路口
      處，已注意車前狀況，並確實暫停，並讓中山路幹線道車先行，且待幹線道上
      之數部小客車及機車停妥後，上訴人自小客車始慢速通過，於通過該交岔路口
      末端時，看見被上訴人騎乘機車快速駛來，上訴人已將車輛完全停止在路肩上
      ，因被上訴人車速過快，煞車不及而撞上自客車右前車門，並非上訴人撞及被
      上訴人，上訴人始為被害人。
    (二)被上訴人自陳其係由林森西路直行，顯與台灣省嘉雲區行車事故鑑定委員會及
      本件刑事判決所指被上訴人係由中山路左轉直行不同，而仁愛路與林森西路交
      岔路口左右方號誌應屬同步，其左手邊已為紅燈，則右手邊也應為紅燈，故依
      當時該路口號誌，中山路之車輛得左轉通行，但林森西路上由北往南車輛應停
      止通行，足判斷被上訴人的機車係闖紅燈，且擦撞處在路肩而非機車道上。
  三、證據：援用原審之立證方法。
乙、被上訴人方面：
  一、聲明：求為判決駁回上訴。
  二、陳述：除與原審判決書所載者相同茲予引用外，補稱：
    (一)被上訴人與其他車輛依綠燈號誌由林森西路直行至中山路，始發現上訴人由仁
      愛路快速直行欲進入火車站，而穿越與中山路之交岔路口，未讓中山路之幹線
      道車輛先行，被上訴人為閃避乃順著路肩通行，惟仍遭快速穿越之上訴人自小
      客車前右車門撞及，致被上訴人人車倒地而受傷。
    (二)本件事故發生迄今，已逾二年，被上訴人左手受傷之後遺症已慢慢呈現，背部
      產生刺痛，身心痛苦不堪，所受損害不低於上訴人。
  三、證據：援用原審之立證方法。
丙、本院依職權調閱本院九十二年度交簡字第六五八號刑事案件卷證資料。
　  理  　由
一、被上訴人起訴主張：上訴人於民國九十一年九月九日下午二時五分許，駕駛車牌
    ＸＭ─四一０九號自小客車，沿嘉義市○○路由南向北行駛，途經該路與中山路
    交岔路口處，本應注意車前狀況，並隨時採取必要之安全措施，及行至無號誌之
    交岔路口，支線道應暫停讓幹線道車先行。而依當時情形，又無不能注意之情事
    ，竟疏未注意，遂於通過上開交岔路口時，撞及由被上訴人所騎乘車牌ＬＱＯ─
    八八三號沿同市○○路由東向西行駛之重機車，致被上訴人人車倒地後，受有左
    肩鎖關節脫臼併挫傷之傷害。爰依侵權行為之法律關係，請求上訴人賠償醫療費
    用新台幣（下同）二萬六千八百二十元、工作損失三十四萬元、精神慰撫金十萬
    元、郵票費用五百八十五元，合計僅予以請求四十五萬元等語。
二、上訴人則以：上訴人駕駛自小客車，途經該交岔路口處，已注意車前狀況，並確
    實暫停，讓中山路幹線道車先行，且待幹線道上之數部小客車及機車停妥後，上
    訴人自小客車始慢速通過，於通過該交岔路口末端時，看見被上訴人騎乘機車快
    速駛來，上訴人已將車輛完全停止在路肩上，因被上訴人車速過快，煞車不及而
    撞上自客車右前車門，並非上訴人撞及被上訴人，又該仁愛路與林森西路交岔路
    口左右方號誌應屬同步，上訴人左手邊已為紅燈，則右手邊也應為紅燈，故依當
    時該路口號誌，中山路之車輛得左轉通行，但林森西路上由北往南車輛應停止通
    行，足判斷被上訴人的機車係闖紅燈，且未注意車前狀況，始與上訴人之自小客
    車在路肩發生碰撞，且係被上訴人之機車車頭撞上上訴人自小客車右邊車門，上
    訴人始為被害人，被上訴人應負較上訴人為重之過失責任等語，資為抗辯。
三、按汽車行經無號誌之交岔路口，支線道車應暫停讓幹線道車先行；又汽車行駛時
    ，駕駛人應注意車前狀況，並隨時採取必要之安全措施，道路交通安全規則第一
    百零二條第一項第二款、第九十四條第三項分別定有明文。經查：
  (一)被上訴人於前揭時、地，駕駛上述自小客車，沿嘉義市○○路由南向北行駛，途
    經該路與中山路無號誌交岔路口處，本應注意車前狀況，並隨時採取必要之安全
    措施及行至無號誌之交岔路口，其為行駛仁愛路支線道，應暫停讓中山路幹線道
    車先行，且依當時情形，又無不能注意之情事，竟疏未注意，遂於通過上開交岔
    路口時，適與由被上訴人所騎乘自同市○○○路沿中山路由東向西行駛之重機車
    發生撞擊，致被上訴人人車倒地後，受有左肩鎖關節脫臼併挫傷之傷害等情，業
    據兩造於刑事案件審理時陳述明確，並有診斷證明書三紙、事故及車損現場照片
    四張、道路交通事故調查報告表一份附於本院九十三年交簡上字第三號上訴人被
    訴過失傷害之刑事全卷及民事原審卷可稽；而被上訴人於上述時間行駛之中山路
    係屬幹線道，而上訴人所行駛之仁愛路係屬支線道乙情，業據本院刑事庭勘驗現
    場屬實，並製有勘驗筆錄附卷可憑（見刑事上訴卷第五六頁），又徵諸前述調查
    報告表、現場照片所示，兩車發生事故之地點確係無號誌之交岔路口無誤。
  (二)次查，上訴人係合法考領有駕駛執照之人，有道路交通事故調查報告表一份可按
    ，於前揭時、地駕駛上開自用小客車，理應注意上開交通安全規則，而肇事當時
    係晴天，路況亦為乾燥、無缺陷、無障礙之路面，視距良好，並無使上訴人不能
    注意之情事，上訴人駕車行經該處自應暫停讓幹線道車即被上訴人所騎乘之機車
    先行，並注意車前狀況，確實注意前方及左右無來往車輛始行通過，再上訴人亦
    自承當時是由仁愛路欲進入火車站，車速僅二十公里以下等語（見刑事發查卷第
    十九、二十頁），是若上訴人確有遵行上述規定，暫停讓幹線道車先行並注意車
    前狀況，則以上訴人行車之時速及該處之視距，理應有足夠的安全反應距離，察
    見被上訴人所騎乘之機車，並有足夠的時間採取必要之安全避撞措施，以防止本
    件車禍之發生。
  (三)又上訴人雖抗辯該林森西路交岔路口左右方號誌應屬同步，當時看見林森西路上
    前一個路口為紅燈，故依當時該路口號誌，中山路之車輛得左轉通行，但林森西
    路上由北往南車輛應停止通行，足判斷被上訴人的機車係闖紅燈，且未注意車前
    狀況，始與上訴人之自小客車在路肩發生碰撞，上訴人始為被害人，被上訴人應
    負較上訴人為重之過失責任云云，惟被上訴人則否認有闖越紅燈，並主張係因上
    訴人突然由該路口駛出急欲進入火車站，致發生車禍事故等語。本院參以上訴人
    於前揭刑事案件於九十二年八月十四日（原審誤載為九十二年七月三十一日）審
    訊時自陳：「我看到林森西路上左手邊前方有一個紅綠燈，當時紅燈有很多車在
    那邊等待紅燈，而我的右手邊也有很多車在等待該紅燈，我右邊的車讓出仁愛路
    口讓仁愛路的車子可以通行、、、，我看到兩邊的車子都停下來等待紅燈，所以
    我才開入火車站裡面、、、。（法官問：林森西路上右手邊的燈號你是否有注意
    ？）我沒有看到右手邊的燈號，但我看到我左手邊的車子都停下來等紅燈，所以
    我判斷被害人的機車應該是闖紅燈。」等語（見刑事原審卷第廿一頁），顯然其
    並未確實看到被上訴人行進方向之前一路口當時之號誌為何，自難確認被上訴人
    是闖越紅燈，況本件肇事路段為無號誌交岔路口，上訴人駕車自應遵行上述規定
    ，至前方或其他路口之號誌為何，尚難認與本件事故之發生有直接因果關係（本
    件事故應審究者係雙方在此交岔路口有無遵行上述交通規則），其所為抗辯，難
    認有據。
  (四)再者，上訴人因前揭車禍事故，致被上訴人受有上述傷害，復經本院刑事庭以九
    十二年交簡字第六五八號、九十三年交簡上字第三號過失傷害判處有期徒刑二月
    ，緩刑二年確定，有該刑事判決書可稽。且本件車禍經送臺灣省嘉雲區車輛行車
    事故鑑定委員會及臺灣省車輛行車事故覆議鑑定委員會鑑定意見亦均認：「乙○
    ○（即上訴人）駕駛自小客車，行經無號誌交岔路口，支線道左方車未暫停讓幹
    線道右方車先行，為肇事主因；甲○○（即被上訴人）駕駛重機車，行經無號誌
    交岔路口，未注意車前狀況，為肇事次因。」等語，有各該委員會九十二年六月
    十九日嘉鑑字第九二○五六二號及台灣省車輛行車事故覆議鑑定委員會九十三年
    四月十九日府覆議字第九三一○二一○號鑑定意見書各乙份可參。是按之首揭說
    明，上訴人駕車本應注意上述道路交通安全規則之規定，且依當時狀況，又無不
    能注意，竟疏不注意，以致肇事，致被上訴人受傷，足認上訴人行為顯有過失，
    且其過失行為與被上訴人之受傷，亦具有相當因果關係，是上訴人應負侵權行為
    之損害賠償責任，堪可認定。
  (五)末查，兩造車輛係於中山路火車站前機車道上發生碰撞，有前述調查報告表及現
    場照片可按，且觀以當時碰撞之情形，係被上訴人之機車車頭與上訴人自小客車
    右側車身相撞，是被上訴人亦有疏未注意車前狀況，而與有過失。復參以前述車
    輛行車事故鑑定意見，被上訴人行經無號誌交岔路口，未注意車前狀況，亦為肇
    事次因。是本件事故之發生，上訴人應負主要之過失責任，然被上訴人亦有過失
    明確。
四、按因故意或過失，不法侵害他人之權利者，負損害賠償責任。汽車、機車或其他
    非依軌道行駛之動力交通車輛，在使用中加損害於他人者，駕駛人應賠償因此所
    生之損害。不法侵害他人之身體、健康、名譽或自由者，被害人雖非財產上之損
    害，亦得請求賠償相當之金額。民法第一百八十四條第一項前段、第一百九十一
    條之二前段、第一百九十五條分別定有明文。上訴人對本件車禍事故之發生既有
    過失行為，已見前述，則被上訴人訴請上訴人應負損害賠償責任，即屬於法有據
    ，茲就被上訴人所得請求之各項賠償金額，逐項審究如下：
  (一)醫療費用部分：被上訴人主張支出醫療費用二萬六千八百二十元等情，業據提出
    嘉義市新陽醫院（自費）收據八紙，金額合計二萬三千三百九十元（22670+100+
    300+200+50+50+20＝23390），嘉義市成中醫診所醫療費用明細收據表一份、收
    據三紙，合計自費部分為三千四百五十元（2650+800=3450），總計醫療費為二
    萬六千八百四十元，原告僅請求二萬六千八百二十元，並未逾實際支出之金額，
    自應准許。
  (二)工作損失部分：被上訴人主張共有十七個月無法工作，以每月收入二萬元計算，
    工作損失為三十四萬元云云。然依新陽醫院九十二年十二月十一日函覆：甲○○
    於九十一年九月因車禍至本院治療，當時左肩擦傷併肩鎖關節脫臼，約六個月無
    法工作，因病人未接受手術治療，恐左肩會稍有酸痛之後遺症等情，此有該醫院
    九十二年陽字第０四０號函附卷可憑；及據大成中醫診所九十二年十二月十六日
    之診斷證明書載明：患者自訴因車禍撞傷以及左肩關節習慣性脫位，西醫建議手
    術治療，但患者於本院復健約二個月後（按被上訴人第一次至大成中醫復健日期
    為九十二年二月十二日），方能從事輕度勞務，現仍於本所持續追蹤治療中等語
    ，有該診斷證明書附卷可稽。綜上，足認被上訴人並非十七個月無法工作，況被
    上訴人亦自陳：自己在開水電材料行，受傷後，也一直有在材料行顧店，只是因
    為重的東西都無法搬，要請家人、朋友作臨時工等情。是被上訴人主張有十七個
    月無法工作，並因而減少十七個月之工作收入云云，與實情不符，本院參考上述
    醫院之醫療專業判斷，應認被上訴人僅六個月無法工作為適當。又被上訴人主張
    其每月收入為二萬元云云，並提出水電材料行之所得稅申報書為證，然依上開資
    料上所示之「帳載結算金額」九十一年度為虧損狀態，九十年度亦僅有七萬八千
    七百六十九元之收入，又經依法調整後，九十年度之收入為二十一萬四千七百一
    十元、九十一年度為四萬二千六百零八元，均難以證明被上訴人每月確實有二萬
    元之收入。然因被上訴人受傷後無法搬取東西，雖已親自在材料行顧店，仍需增
    加人手協助，本院審酌被上訴人為青壯年齡，應有相當之工作能力，而一般工作
    至少可獲得基本工資即每月一萬五千八百四十元之收入，則依此標準計算，顯較
    為合理，則以被上訴人六個月無法工作，其工作損失合計為九萬五千零四十元（
    15840×6＝95040）。
  (三)精神慰撫金部分：被上訴人因上訴人上述傷害行為，受有左肩鎖關節脫臼併挫傷
    之傷害，精神上受有痛苦，其請求上訴人給付精神慰撫金，自屬有據。查被上訴
    人為工專畢業，開設水電材料行為生，有房地一筆、汽車一輛；上訴人則為國小
    畢業，前在教會工作，目前無業，名下有土地二筆之事實，業據被上訴人陳述明
    確，且有稅務電子閘門財產所得調件明細表附卷可查。又被上訴人所受傷勢將可
    能遺留肩膀酸痛之後遺症，至今仍未完全復原，有上述醫院回函可參，自將造成
    其生活上相當之不便與痛苦。本院斟酌兩造上述教育程度、身分地位、經濟能力
    ，及上訴人迄今未為任何賠償，及本件傷害發生之原因，被上訴人之後遺症及復
    原狀況等各情，認本件被上訴人請求上訴人賠償精神慰撫金以七萬元為相當，逾
    此金額之請求，即非正當。
  (四)郵票費部分：被上訴人主張支出郵票費五百八十五元等情，惟未提出任何證據以
    證明之，依舉證責任分配之原則，已難信為真實。且上開郵票費若屬訴訟費用之
    一部分，則應待本案訴訟判決確定後，另聲請確定訴訟費用額之方式請求，是被
    上訴人此部分請求，應予駁回。
（五）綜上合計，被上訴人之損害金額為醫療費用二萬六千八百二十元、工作損失為
      九萬五千零四十元及精神慰撫金為七萬元，合計為十九萬一千八百六十元。
五、再按損害之發生或擴大，被害人與有過失者，法院得減輕賠償金額，或免除之，
    民法第二百十七條亦定有明文，經查：本件車禍肇事之原因，依前所述，上訴人
    雖有過失，惟被上訴人未注意車前狀況，亦有過失。爰審酌兩造之上述過失程度
    ，上訴人為支線道左方車輛，未讓主線道上之右方車輛先行，且未注意車前狀況
    ，及被上訴人係機車車頭與被上訴人小客車之右側車身相撞，顯然未注意車前狀
    況，認上訴人應負百分之六十之過失責任，被上訴人應負百分之四十之過失責任
    ，即被上訴人僅得請求上訴人賠償前述金額之百分之六十。從而，依上開過失相
    抵之比例計算後，被上訴人所得請求之金額應為十一萬五千一百十六元（即
    191860 ×60﹪=115116，元以下四捨五入）。
六、末按，被上訴人已領取汽車強制責任險之保險金三萬一千七百二十元等情，為被
    上訴人所不爭執，且有國泰世紀產物保險股份有限公司九十三年一月十五日（九
    三）車字第四００—三號函一紙可稽，堪信為真實。則依強制汽車責任保險法第
    三十條規定，保險人依法給付之保險金，應視為損害賠償金額之一部。又被上訴
    人雖是向其所有機車投保之國泰產物保險公司申請理賠，實則為上訴人所投保之
    強制汽車責任險所為之保險給付，則被上訴人所得請求之上述金額，應扣除強制
    汽車責任險之保險金後，方為被上訴人可向上訴人請求之金額。是本件再扣除強
    制汽車責任險給付後，被上訴人所得請求之金額應為八萬三千三百九十六元（
    000000-00000＝83396）。
七、綜上所述，被上訴人依據侵權行為之法律關係請求上訴人賠償八萬三千三百九十
    六元，洵屬正當，應予准許，逾此金額之請求，即非有據，應予駁回。
八、綜上所述，本件被上訴人本於侵權行為之法律關係，請求上訴人負損害賠償責任
    ，就其訴請上訴人給付八萬三千三百九十六元，為有理由，應予准許。原審法院
    本於同上理由，認為本件被上訴人之請求，在上開範圍內為有理由，應予准許，
    就該部分為被上訴人勝訴之判決，核無不合。上訴意旨指摘原判決不當，求予廢
    棄改判，為無理由，應予駁回其上訴。
九、據上論結，本件上訴為無理由，依民事訴訟法第四百三十六條之一第三項、第四
    百四十九條第一項、第七十八條，判決如主文。
中　　　華　　　民　　　國　　九十三　　年　　 十二　　 月　　 廿七　　 日
~B臺灣嘉義地方法院民事第一庭
~B　　審判長法官　林世芬
~B　　法　　　官　蔡廷宜
~B　　法　　　官　李文輝
右為正本係照原本作成。
本判決不得上訴。
中　　　華　　　民　　　國　　九十三　　年　　 十二　　 月　　 十六　　 日
~B　　書　記　官　沈秀鈴
